【裁判字號】    98,交聲,98
【裁判日期】    980508
【裁判案由】    違反道路交通管理處罰條例聲明異議
【裁判全文】
臺灣花蓮地方法院交通事件裁定          98年度交聲字第98號
原處分機關  交通部公路總局臺北區監理所花蓮監理站
異  議  人
即受處分人  甲○○
上列異議人即受處分人因違反道路交通管理處罰條例案件，對於
交通部公路總局臺北區監理所花蓮監理站民國 98年2月18日所為
花監違字第裁44-ZIC040412號之處分聲明異議，本院裁定如下：
        主  文
原處分撤銷。
甲○○不罰。
        理  由
一、原處分機關裁罰意旨略以：異議人即受處分人甲○○（下稱
    異議人）於民國97年5月9日12時52分許，駕駛車牌號碼6605
    -SN號自小客車，行駛於國道5號公路北向28公里 600公尺處
    ，經雷達（射）測定行車時速為95公里，超過規定之最高速
    限（20公里未滿），案經內政部警政署國道公路警察局第九
    警察隊於97年5月28日以公警局交字第ZIC040412號違反道路
    交通管理事件通知單，附照片逕行舉發上開自小客車所有人
    謝鳳嬌，經謝鳳嬌於97年10月21日聲明異議，由臺灣花蓮地
    方法院 97年度交聲字第292號裁定撤銷原處分，諭知謝鳳嬌
    不罰，並指明違規駕駛人應為甲○○。嗣原處分機關於97年
    11月7日收該裁定後，於98年2月18日依違反道路交通管理處
    罰條例第33條第1項第1款之規定，以花監違字第裁44-ZIC04
    0412號裁決書，裁處異議人罰鍰新臺幣（下同）3,000元 等
    語。
二、聲明異議意旨略以：異議人認為依照道路交通管理處罰條例
    第90條第1項之規定，自違規行為終了之日起，逾3個月不得
    舉發，本件舉發通知單從未送達予異議人，竟直接裁決，且
    異議人並未違規，警方設立之「前有測速照相」之警告標誌
    尺寸偏小，不易注意，爰聲明異議，請撤銷原處分等語。
三、按道路交通管理處罰條例第 85條第1項規定；「本條例之處
    罰，受舉發違反道路交通管理事件之受處罰人，認為受舉發
    之違規行為應歸責他人者，應於舉發違反道路交通管理事件
    通知單應到案日期前，檢附相關證據及應歸責人相關證明文
    件，向處罰機關告知應歸責人，處罰機關應即另行通知應歸
    責人到案依法處理。逾期未依規定辦理者，仍依本條例各該
    違反條款規定處罰。」；又按道路交通管理處罰條例第90條
    規定；「違反本條例之行為，自行為成立之日起；行為有連
    續或繼續之狀態者，自行為終了之日起，逾 3個月不得舉發
    。但汽車肇事致人受傷或死亡案件，因肇事責任不明，已送
    鑑定者，其期間自鑑定終結之日起算。」
四、本件之爭點在於，是否因已距違規事實終了日逾 3個月，而
    不得舉發異議人，更不得裁罰？經查: 本件違規事實發生在
    97年5月9日，警方逕行舉發車主謝鳳嬌而未曾舉發異議人，
    是迄今顯已逾 3個月之舉發期限，而不得舉發、更不得逕行
    裁罰異議人，本件內政部警政署國道公路警察局對甲○○97
    年5月9日之違規行為，並未於 3個月內舉發，原處分機關以
    異議人為裁罰對象，於法自有未合，爰依法撤銷上開處分，
    另為異議人不罰之諭知。
五、惟本院調閱97年度交聲字第 292號卷宗發現，內政部警政署
    國道公路警察局於97年5月28日以公警局交字第ZIC040412號
    舉發違反道路交通管理事件通知單通知車主謝鳳嬌，並指明
    應到案日期為「97年6月27日前」，該通知單已於同年 6月2
    日由謝鳳嬌本人親自簽收，是謝鳳嬌若認為應由實際駕駛該
    車之子甲○○負責，自應依照道路交通管理處罰條例第85條
    第1項之規定，於97年6月27日之前，「檢附相關證據及應歸
    責人相關證明文件，向處罰機關告知應歸責人」，處罰機關
    始有機會在 3個月內，迅速通知應歸責人（即甲○○）到案
    依法處理。然謝鳳嬌捨此不為，僅由甲○○自行出具「違反
    道路交通管理事件陳述單」，於陳述事項中，甲○○並未自
    承為駕駛人，僅針對警告標誌是否明顯、測速器是否準確兩
    點提出質疑，經本院傳喚證人乙○○到庭訊問，證人乙○○
    亦證稱；當時謝鳳嬌沒有提出陳述，是甲○○以自己的名義
    陳述，監理所沒有直接裁罰甲○○，是因為本件為逕行舉發
    案件，監理所必須要有相關事證，才能裁罰甲○○，但甲○
    ○陳述的時候，並未承認為駕駛人，是到謝鳳嬌至鈞院聲明
    異議時，才說車子由甲○○駕駛，該聲明異議狀是直接送到
    法院，沒有經過監理所等語明確，經核與97年度交聲字第29
    2 號內書狀內容相符，應堪採信。足認謝鳳嬌及異議人在謝
    鳳嬌收受違規通知單之後，係刻意對監理所隱瞞駕駛人為甲
    ○○之事實，僅先由甲○○出面陳述（然並未自承為駕駛人
    ），嗣又逕將聲明異議狀送至法院，使監理所無法即時獲悉
    正確訊息，更正處分改以裁罰甲○○，而原97年度交聲字第
    292 號裁定理由欄四所載；「甲○○於原處分機關裁決前，
    即於 97年6月16日郵寄陳述單向原處分機關提出申訴，申訴
    內容已陳明其係上開自小客車之實際駕駛人」等語，與卷附
    陳述單內容不符，顯屬誤會。綜上，該逾 3個月不能舉發異
    議人之結果，係謝鳳嬌違背規定隱匿甲○○所造成，本件謝
    鳳嬌既未依道路交通管理處罰條例第85條第 1項之規定，在
    應到案期限前，檢附相關證據及應歸責人相關證明文件，向
    處罰機關告知應歸責人，縱使事實上確實由異議人駕駛車輛
    違規，依法應仍以車主謝鳳嬌為裁罰之對象。是異議人所述
    對異議人之舉發固因逾 3個月而不得為之，然法律就相關借
    車予他人使用之違規責任歸屬，已有明確之規定，並非車主
    謝鳳嬌及駕車之異議人得互推責任，推延時間而致免責，該
    違規責任仍應由謝鳳嬌承擔，附此敘明。
五、據上論斷，應依道路交通案件處理辦法第20條前段，裁定如
    主文。
中    華    民    國    98    年    5     月    8     日
                  交通法庭      法  官  蕭一弘
上列正本證明與原本無異。
如對本裁定不服，應於送達後 5日內，向本院提出抗告狀（應抄
附繕本）。
中    華    民    國    98    年    5     月    8     日
                                書記官


司法院資訊處製作；財團法人民間司法改革基金會備份。
